【裁判字號】    92,台上,7259
【裁判日期】    921225
【裁判案由】    違反著作權法
【裁判全文】
最高法院刑事判決                              九十二年度台上字第七二五九號
    上  訴  人  甲○○
                        樓之一.
    選任辯護人  桑銘忠律師
右上訴人因違反著作權法案件，不服台灣高等法院台中分院中華民國八十九年八月一
日第二審判決（八十九年度上易字第一四二七號，聲請案號：台灣彰化地方法院檢察
署八十八年度偵字第九二七三號），提起上訴，本院判決如左：
    主  文
原判決撤銷，發回台灣高等法院台中分院。
    理  由
本件原判決認定：上訴人甲○○明知年約三、四十歲綽號「阿財」之年籍不詳男子所
兜售之錄音帶及ＣＤ唱片（即雷射光碟唱片）為侵害上華國際企業股份有限公司、滾
石國際音樂股份有限公司、福茂唱片音樂股份有限公司、科藝百代股份有限公司、新
力哥倫比亞音樂股份有限公司、博德曼股份有限公司、巨石音樂有限公司、香港商環
球國際音樂有限公司台灣分公司、豐華唱片股份有限公司、台灣藝能動音有限公司、
華納國際音樂股份有限公司（下稱上華等十一家公司）著作權之非法重製盜版錄音帶
及ＣＤ唱片，仍於民國八十八年八月十日，在台中縣后里鄉星期二夜市，以錄音帶每
捲新台幣（下同）五十元、ＣＤ唱片每片一百元，向「阿財」買進，並基於意圖營利
之概括犯意，在台中縣豐原市、后里鄉及彰化縣溪湖鎮等地夜市，設攤陳列並販賣前
揭侵害著作權之錄音帶及ＣＤ唱片，以錄音帶每捲一百元、ＣＤ唱片每捲一百五十元
賣出營利；又於八十九年二月十七日在不詳地點向不詳年籍姓名之人，以每捲五十元
之價格購入仿冒自新點子音樂有限公司（下稱新點子公司），名稱為「舞曲財神咒」
之盜版錄音帶七捲，在台中縣后里鄉○○路與月湖路之間空地夜市擺攤陳列、販售交
付買受人；另於八十九年二月上旬，在台中縣后里鄉某夜市，因不詳年籍姓名之人兜
售錄音帶，名稱為「台語流行金榜３」，內含盜版自大旗製作股份有限公司（下稱大
旗公司）享有著作權，而由孫淑媚主唱，曲名為「愛的滋味」之錄音帶，上訴人即向
之以每捲五十元之價格購買二十捲，在其擺於台中縣潭子鄉○○路光男夜市之攤位，
以每捲一百元之價格出售營利，而侵害前揭上華等十一家公司及新點子公司、大旗公
司之著作權，並賴以為生活之資，而以此為常業。嗣分別於八十八年九月十八日晚上
九時許，於彰化縣溪湖鎮○○里○○街七號左側空地擺攤時為警查獲，並當場扣得侵
害上華等十一家公司著作權之如原判決附表三ＣＤ唱片八十四片，及如原判決附表四
錄音帶二百五十七捲；復於八十九年二月十七日晚間八時許，在台中縣后里鄉○○路
與月湖路之間空地夜市擺攤時為警查獲，並扣得侵害新點子公司著作權之如原判決附
表二（原判決誤載為附表三）錄音帶七捲；另於八十九年三月三日晚間八時五十分，
在台中縣潭子鄉○○路光男夜市擺攤時為警查獲，並扣得侵害大旗公司著作權之如原
判決附表一錄音帶二捲。又於八十九年六月二日二十時四十五分，在台中縣潭子鄉○
○路○○道夜市，販售侵害滾石國際音樂股份有限公司（下稱滾石公司）著作權之Ｃ
Ｄ唱片及錄音帶時，為警查獲，並扣得如原判決附表五所列之ＣＤ唱片，及如原判決
附表六所列之錄音帶等情。因而撤銷第一審不當之科刑判決，改判論處上訴人以明知
為侵害著作權之物，意圖營利而交付為常業罪刑，固非無見。
惟查：(一)、證物應提示被告，令其辨認，如係文書而被告不解其意義者，應告以要旨
，刑事訴訟法第一百六十四條定有明文，而此項程序既為公開審判期日所應踐行者，
且為第二審審判程序所準用，自應依法踐行此項程序，始稱適法，否則即係於審判期
日所應調查之證據未予調查，若採為裁判之基礎，其判決當然為違背法令。本件依原
審之審判筆錄記載，原審於審判期日踐行調查證據程序時，雖曾向上訴人提示如原判
決附表一至六所示之扣案盜版ＣＤ唱片及錄音帶（見原審卷第二十八頁反面、第二十
九頁），但第一審於將本案有關卷證移送原審時，只併送如原判決附表三、四之扣案
盜版ＣＤ唱片及錄音帶，並未將台灣台中地方法院檢察署檢察官嗣另移請第一審併案
審理事實部分所扣得之如原判決附表一、二所示名稱為「台語流行金榜３」盜版錄音
帶二捲及「舞曲財神咒」盜版錄音帶七捲，一併檢送予原審，此有原審法院之卷證標
目、贓物暫行保管清單在卷可證（見原審卷第三頁正、反面、第四頁；偵字第九二七
三號卷第十八頁）。且如原判決附表五、六所示之盜版ＣＤ唱片及錄音帶，係台灣台
中地方法院檢察署於原審八十九年七月十八日審判期日後，始以八十九年七月十九日
中檢楠剛八十九偵○一○二四八字第四七五四三號函檢送原審法院，原審法院並於同
年月二十日收受該項證物（見原審卷第三十頁至第三十二頁）。故原審於審判期日踐
行調查證據程序時，實際只調取扣案如原判決附表三、四所示之盜版ＣＤ唱片及錄音
帶，此亦有原審法院刑事科借調贓證物品條存卷可憑（見原審卷第三十三頁），是原
審於審判期日踐行調查證據程序時，並未向上訴人提示扣案如原判決附表一、二、五
、六所示之盜版ＣＤ唱片或錄音帶，令其辨認，原審竟採為裁判之基礎（見原判決第
三頁最後一行），自難謂適法。(二)、單一性案件之刑罰權為單一，法院就其犯罪事實
自不得割裂或遺漏，而應全部為合一之裁判，此所以刑事訴訟法第二百六十七條規定
「檢察官就犯罪事實之一部起訴者，其效力及於全部」；故事實審法院如認未經起訴
之事實能證明為犯罪，且與起訴論罪部分有實質上或裁判上一罪之不可分關係時，自
應併予審判，始符上開規定。原判決既認定上訴人經起訴後，其又被警查獲之犯罪事
實，因與起訴之事實，屬於常業罪之一部分，法院自得併予審判，且亦就上訴人於八
十九年六月二日二十時四十五分，在台中縣潭子鄉○○路平交道夜市，販售侵害他人
著作權之ＣＤ唱片及錄音帶，為警查獲，而經檢察官移請併案審理之部分一併審判（
見原判決第三頁第八行、第九行、第四頁第九行、第十行），然依該部分檢察官移請
併案之事實觀之，除認上訴人有販賣侵害滾石公司著作權之ＣＤ唱片及錄音帶外，尚
販賣侵害魔岩唱片股份有限公司、艾迴股份有限公司（下分別稱魔岩公司、艾迴公司
）及前開上華、福茂、科藝百代、新力、博德曼、環球、豐華、華納等公司著作權之
ＣＤ唱片或錄音帶（見偵字第一○二四八號卷第三頁所附之刑事案件報告書），且原
判決亦採上訴人於該次行為所經扣得之前開魔岩、艾迴、上華、滾石、福茂、科藝百
代、新力、博德曼、環球、豐華、華納等公司之盜版ＣＤ唱片或錄音帶為證，但原判
決就上訴人該次犯行，卻僅對上訴人販售侵害滾石公司著作權之ＣＤ唱片及錄音帶乙
節為判決（見原判決第三頁第八行、第九行），卻未就與該部分有實質上一罪關係之
販售侵害前開魔岩、艾迴、上華、福茂、科藝百代、新力、博德曼、環球、豐華、華
納等公司ＣＤ唱片或錄音帶之行為併予裁判，亦屬違法。上訴意旨指摘原判決不當，
非全無理由，應認原判決有撤銷發回更審之原因。
據上論結，應依刑事訴訟法第三百九十七條、第四百零一條，判決如主文。
中      華      民      國    九十二    年     十二     月    二十五    日
                              最高法院刑事第八庭
                                  審判長法官  陳  炳  煌
                                        法官  陳  世  雄
                                        法官  韓  金  秀
                                        法官  吳  信  銘
                                        法官  徐  文  亮
      右正本證明與原本無異
                                              書  記  官
中      華      民      國    九十三    年      一      月      五      日
                                                                        Ｑ


司法院資訊處製作；財團法人民間司法改革基金會備份。
